臺灣高等法院臺南分院刑事判決
111年度金上訴字第576號
111年度金上訴字第577號
上  訴  人  
即  被  告  張華純
上列上訴人因加重詐欺等案件，不服臺灣嘉義地方法院111年度
金訴字第20號、第70號中華民國111年3月30日第一審判決（起訴
案號：臺灣嘉義地方檢察署110年度偵字第9609號，追加起訴案
號：臺灣嘉義地方檢察署111年度偵字第450號、第471號），提
起上訴，本院判決如下：
    主  文
原判決關於甲○○所犯附表編號1至3所示參罪所處之刑及定應執行
刑部分撤銷。
甲○○，處附表編號1至3所示之刑。應執行有期徒刑壹年參月。
　　事實及理由
壹、程序事項：　
一、按民國110年6月16日修正公布、同月18日施行之刑事訴訟法
    第348條規定：「上訴得對於判決之一部為之。對於判決之
    一部上訴者，其有關係之部分，視為亦已上訴。但有關係之
    部分為無罪、免訴或不受理者，不在此限。上訴得明示僅就
    判決之刑、沒收或保安處分一部為之。」查本案係於上開規
    定修正施行後之111年5月5日繫屬於本院（本院卷第3頁），
    並非刑事訴訟法施行法第7之13條所規定仍適用修正前規定
    之案件，是本案上訴之效力及其範圍，應依現行刑事訴訟法
    第348條規定判斷，合先敘明。
二、原審於111年3月30日以111年度金訴字第20號、第70號判決
    判處被告犯三人以上共同犯詐欺取財罪，共3罪，各處有期
    徒刑1年1月、1年2月、1年1月，未扣案犯罪所得新臺幣（下
    同）1萬元、5萬元、1萬元均沒收，於全部或一部不能沒收
    或不宜執行沒收時，追徵其價額。並定應執行有期徒刑1年6
    月。本件檢察官未提起上訴，上訴人即被告坦承全部犯行，
    僅就量刑（含定應執行刑，下同）上訴，經本院當庭向被告
    確認上訴範圍無訛（本院576卷第82頁），而該量刑部分與
    原判決事實及罪名之認定，依前開新修正之規定，可以分離
    審查，故本院審理範圍僅限於原判決所處之刑，認定事實、
    論罪及沒收等部分，均不在本院審理範圍。
三、經本院審理結果，因被告表示僅就原審判決關於量刑部分提
    起上訴，業如前述，故本案犯罪事實、證據、論罪及沒收部
    分之認定，均如第一審判決書所記載（如附件）。
貳、撤銷改判之理由：　　
一、被告上訴意旨略以：被告於本院審判期日，對於本件犯罪事
    實坦承認罪，然主張㈠因被告長期有憂鬱症疾病加上服用精
    神科、神内科藥物，才會誤信詐騙集團的話，導致判斷錯誤
    做出錯誤的決定，且去年（110年）本身遇到詐騙集團被騙
    取不少金額，最後還去和銀行債務協商，於111年5月份開始
    每個月要還款約1萬1千元金額，被告於嘉義縣敏道家園擔任
    教保員工作，照顧輕、中、重度身心障礙者，此工作非常需
    要有耐心、同理心、愛心，隨時需注意、照顧他們的健康與
    安全，此份工作被告已任職7年了，加上去年度被告也被詐
    騙集團詐騙大筆金額，而且都是貸款或是向親友借款，其本
    身是受害者，我非常清楚被詐騙損失財物的痛苦與心情，自
    己本身有孩子，而且小孩都還很小，本身從來沒有犯罪前科
    。㈡因被告沒有查明清楚誤信詐騙集團的話加上精神狀況不
    佳服用精神科、神内科藥物導致我判斷錯誤，誤信詐騙集團
    幫助他們所說的比特幣買賣，被告願意負起應有的責任，願
    意賠償受害者，但因為被告需要扶養孩子、父母、自己的開
    銷、家庭的生活開銷、負債還款，經濟壓力非常大，能否和
    受害者進行協商討論賠償款項，被告非常有誠意和受害者調
    解。㈢因被告者需要扶養孩子、父母、自己的開銷、家庭生
    活開銷支出、負債還款，如果因此案被關那被告家人、銀行
    還款該怎麼辦呢？而且被告孩子還很小，不能沒有媽媽在身
    邊陪伴、照顧，懇請本案能改判無罪或宣告緩刑等語。於本
    院審理時，供稱：原審判太重，但我現在願意全部認罪，希
    望法院可以判輕一點。我想跟三位告訴人協商，希望可以多
    少賠償他們一點金錢。對於陳燕慧賠償部分，我可能無法全
    額賠償，需要與對方商量，因為我只拿到其中一點點報酬而
    已，我認為賠償金額以我拿到的報酬5萬元為宜，如果她可
    以接受，我可以再多加1至2萬。關於陳玉祥部分，賠償也是
    以我拿到的報酬1萬元為宜等語（本院576卷第50頁），而表
    明其願意賠償本案3位被害人溫素合、陳燕慧、陳玉祥之金
    額及願商談和解之意。
二、本院之論斷
　㈠量刑審酌刑之減輕事由：
　⒈按想像競合犯係一行為觸犯數罪名，行為人犯罪行為侵害數
    法益皆成立犯罪，僅因法律規定從一重處斷科刑，而成為科
    刑一罪而已，自應對行為人所犯各罪均予適度評價，始能對
    法益之侵害為正當之維護。因此法院於決定想像競合犯之處
    斷刑時，雖以其中最重罪名之法定刑作為裁量之準據，惟具
    體形成宣告刑時，亦應將輕罪之刑罰合併評價。基此，除非
    輕罪中最輕本刑有較重於重罪之最輕本刑，而應適用刑法第
    55條但書規定重罪科刑之封鎖作用，須以輕罪之最輕本刑形
    成處斷刑之情形以外，則輕罪之減輕其刑事由若未形成處斷
    刑之外部性界限，自得將之移入刑法第57條或第59條之科刑
    審酌事項內，列為是否酌量從輕量刑之考量因子。是法院倘
    依刑法第57條規定裁量宣告刑輕重時，一併具體審酌輕罪部
    分之量刑事由，應認其評價即已完足，尚無過度評價或評價
    不足之偏失（最高法院109年度台上字第3936號判決意旨參
    照）。按洗錢防制法第16條第2項規定：「犯前2條之罪，在
    偵查或審判中自白者，減輕其刑。」被告就本案洗錢之犯罪
    事實，於本院審理時已坦承不諱，故就被告所犯洗錢防制法
    部分，依上開規定原均應減輕其刑；雖依照前揭說明，被告
    所犯3罪犯行均應從一重論處加重詐欺取財罪，然就其此部
    分想像競合輕罪得減刑部分，本院於依刑法第57條為各罪量
    刑時，併予衡酌。
　⒉本件並無刑法第59條規定之適用：
　　被告主張其長期精神狀況、經濟條件不佳，請求酌情減輕其
    刑等語。然被告所指情狀是否符合刑法第59條得予酌情減輕
    其刑之情狀？按刑之量定，為求個案裁判之妥當性，法律固
    賦予法院裁量權，但此項裁量權之行使，除應依刑法第57條
    規定，審酌行為人及其行為等一切情狀，為整體之評價，並
    應顧及比例原則與平等原則，使罪刑均衡，輕重得宜，以契
    合社會之法律感情。又按刑法第59條規定犯罪之情狀顯可憫
    恕，認科以最低度刑仍嫌過重者，得酌量減輕其刑，此雖為
    法院依法得行使裁量之事項，然非漫無限制，必須犯罪另有
    特殊之原因、環境與情狀，在客觀上足以引起一般之同情而
    顯可憫恕，認為即予宣告法定低度刑期，猶嫌過重者，始有
    其適用。是以，為此項裁量減輕其刑時，必須就被告全部犯
    罪情狀予以審酌，在客觀上是否有足以引起社會上一般人之
    同情，而可憫恕之情形，始謂適法。近年來詐欺犯罪類型層
    出不窮，造成甚多被害人鉅額損失，且因具有集團性及反覆
    性之犯罪特徵，對於社會治安之危害甚鉅。查被告不思以正
    途獲取財物，竟為圖不法報酬而參與詐欺集團之運作，除提
    供金融機構帳戶供匯款之用，並提領贓款獲取報酬，致使告
    訴人遭受財產上之損害，所為危害社會秩序之情節非輕，並
    擾亂金融交易往來秩序及社會正常交易安全，可非難性高，
    依被告犯罪情狀，在客觀上實難認有何足以引起一般同情而
    顯可憫恕，或科以最低度刑仍嫌過重之情形，故本院綜合各
    情，認被告所犯，並無情輕法重之情形，殊難認有何特殊原
    因或堅強事由，在客觀上足以引起一般同情而有情堪憫恕或
    特別可原諒之處，況經依前述洗錢防制法第16條第2項自白
    之規定減輕其刑後，更無情輕法重顯可憫恕之情，不符刑法
    第59條規定，且被告雖有調解之意願，但因賠償數額之差距
    ，而未能與本案3位告訴人溫素合、陳燕慧、陳玉祥達成和
    解，故尚難認其此部分犯罪之情狀，縱使科以最低度刑仍嫌
    過重之情形，自無刑法第59條規定適用之餘地。
  ㈡量刑撤銷改判之理由：
　⒈原審認被告犯三人以上共同犯詐欺取財罪之3罪犯行，事證明
    確，而予以論罪，固非無見。惟查，被告於原審否認犯行，
    嗣於本院審理中坦承全部犯行，就所犯各次洗錢罪部分，應
    依洗錢防制法第16條第2項規定，就此部分想像競合輕罪得
    減刑部分，均於依刑法第57條量刑時，併予衡酌減輕其刑，
    是被告之量刑基礎已有所改變，原判決就此部分未及審酌，
    所為之刑罰量定，自有未當。被告提起上訴希望能與附表編
    號1至3所示3位告訴人溫素合、陳燕慧、陳玉祥和解，請求
    酌情減輕其刑等語，而告訴人等經通知均未到庭與被告協商
    和解，經本院詢問告訴人等本案和解意願，經覆稱：「㈠陳
    玉祥有意願和解，希望賠償金額為315,000元。㈡溫素合沒有
    意願和解，也稱不用賠償了，量刑部分依法判決。㈢陳燕慧
    有意願和解，希望至少賠償50萬元，因為她也是跟別人借款
    的。」等語，有本院公務電話紀錄1份載明在卷（本院576卷
    第63頁），被告陳稱其無能力賠付上述告訴人所示金額，迄
    至本院審理終結，並無提出與告訴人溫素合、陳燕慧、陳玉
    祥和解之任何資料，從而，被告上訴主張：欲與被害人和解
    、賠償云云，核不足採。然原判決有上開可議之處，其就被
    告所犯附表編號1至3所示3罪所處之刑及定應執行刑部分，
    自應由本院予以撤銷改判。
　⒊爰以行為人之責任為基礎，審酌現今詐欺集團橫行社會，對
    於社會治安造成極大之負面影響，而詐欺集團利用人性之弱
    點，對失去警覺心之告訴人施以煽惑不實之言語，使其等將
    財物依詐欺集團成員之指示交付與詐欺集團之人，而告訴人
    之財產自落入詐欺集團手中後，又因詐欺集團之分工細膩，
    難以追查資金流向，經常求償無門、損失慘重，處境堪憐。
    而被告不思循正途獲取財物，貪圖一己不法私利，除提供帳
    戶供本案詐欺集團所用，並代為提領贓款、交付製造金流斷
    點，涉犯加重詐欺及洗錢犯行，又被告本案犯罪所致告訴人
    乙○○、陳燕慧、陳玉祥之財產法益侵害，告訴人乙○○所受損
    失為127,746元、告訴人陳燕慧匯入被告帳戶所受損失部分
    為139,747元、560,500元（另有匯入其他帳戶136,580元、4
    14,600元，陳燕慧共計損失1,251,427元）、告訴人陳玉祥
    匯入被告帳戶所受損失部分為17萬元（匯4次，另有匯入其
    他帳戶95,000元、5萬元，陳玉祥共計損失315,000元），上
    述3告訴人匯入被告帳戶所受損害總額高達997,993元（計算
    式：127,746元+139,747元+560,500元+170,000元），被害
    人損失金額甚鉅，再被告提供A、B帳戶並提款交與詐欺集團
    之行為，除造成執法人員難以追查「律師Mitch chaun」、
    「大偉」、「易湘明」及所屬詐欺集團成員之真實身分，增
    加追緝犯罪之困難，而助長詐欺集團從事財產犯罪之風氣，
    且造成告訴人求償上之困難，所為不宜輕縱；惟被告犯後原
    於原審審理時否認犯罪，於本院審理時終能就所涉加重詐欺
    及洗錢之事實均自白在卷之態度，就洗錢犯行，核與洗錢防
    制法第16條第2項自白減刑規定相符，再考量被告本案犯罪
    之動機、目的、手段、參與情節、犯後態度部分，以及被告
    尚未與告訴人乙○○、陳燕慧、陳玉祥和解，及告訴人溫素合
    表示其沒有意願和解，也稱不用被告賠償之意見等情，暨衡
    被告並無刑事犯罪之前案紀錄，素行尚佳，有臺灣高等法院
    被告前案紀錄表可參，及被告自述二專畢業之教育程度，職
    業為教保員、已婚、有二名未成年子女、平常與公婆、先生
    、小姑及孩子同住、月入約32,000元等家庭經濟及生活情況
    等一切情狀，量處如主文第2項所示之刑。復考量被告本案
    所犯各罪類型均為財產犯罪、其情節、不法與罪責程度，及
    對其施以矯正之必要性，本於罪責相當之要求，定應執行刑
    如主文第2項所示。
　㈢被告另請求為緩刑之宣告一節，然被告無與上述被害人和解
    之情況，其犯罪所生損害既未填補，亦難認有何暫不執行刑
    罰為適當之可言，被告請求為緩刑之宣告，為無理由，附此
    敘明。
據上論斷，應依刑事訴訟法第369條第1項前段、第364條、第299
條第1項前段，洗錢防制法第16條第2項，刑法第55條前段、第51
條第5款，判決如主文。
本案檢察官謝雯璣提起公訴及追加起訴，經檢察官周文祥到庭執
行職務。
中　　華　　民　　國　　111 　年　　7 　　月　　13　　日
                  刑事第二庭    審判長法  官  陳珍如
                                      法  官  包梅真
                                      法  官  黃裕堯
以上正本證明與原本無異。
如不服本判決應於收受送達後20日內向本院提出上訴書狀，其未
敘述上訴理由者，並得於提起上訴後20日內向本院補提理由書（
均須按他造當事人之人數附繕本）「切勿逕送上級法院」。
　　　　　　　　　　　　　　　　　　　書記官  蔡孟芬
中　　華　　民　　國　　111 　年　　7 　　月　　13　　日

附錄本案論罪科刑法條全文

中華民國刑法第339 條之4
犯第三百三十九條詐欺罪而有下列情形之一者，處一年以上七年
以下有期徒刑，得併科一百萬元以下罰金：
一、冒用政府機關或公務員名義犯之。
二、三人以上共同犯之。
三、以廣播電視、電子通訊、網際網路或其他媒體等傳播工具，
    對公眾散布而犯之。
前項之未遂犯罰之。


洗錢防制法第14條
有第二條各款所列洗錢行為者，處7 年以下有期徒刑，併科新臺
幣5 百萬元以下罰金。
前項之未遂犯罰之。
前二項情形，不得科以超過其特定犯罪所定最重本刑之刑。
附表：
編號 犯罪事實 及告訴人  原審主文 （罪名、宣告刑及沒收） 本院主文 （就量刑部分撤銷改判） 1 原判決犯罪事實一㈠（即110年度偵字第9609號起訴書犯罪事實） 告訴人 溫素合 甲○○三人以上共同犯詐欺取財罪，處有期徒刑壹年壹月；未扣案之犯罪所得新臺幣壹萬元沒收，於全部或一部不能沒收或不宜執行沒收時，追徵其價額。 甲○○，處有期徒刑壹年。 2 原判決犯罪事實一㈡（即111年度偵字第450、471號追加起訴書犯罪事實一㈠） 告訴人 陳燕慧 甲○○三人以上共同犯詐欺取財罪，處有期徒刑壹年貳月；未扣案之犯罪所得新臺幣伍萬元沒收，於全部或一部不能沒收或不宜執行沒收時，追徵其價額。 甲○○，處有期徒刑壹年壹月。 3 原判決犯罪事實一㈢（即111年度偵字第450、471號追加起訴書犯罪事實一㈡） 告訴人 陳玉祥 甲○○三人以上共同犯詐欺取財罪，處有期徒刑壹年壹月；未扣案之犯罪所得新臺幣壹萬元沒收，於全部或一部不能沒收或不宜執行沒收時，追徵其價額。 甲○○，處有期徒刑壹年。 
附件：
臺灣嘉義地方法院刑事判決
111年度金訴字第20號
                                     111年度金訴字第70號
公　訴　人　臺灣嘉義地方檢察署檢察官
被　　　告　甲○○　女　(民國00年0月00日生)
　　　　　　　　　　身分證統一編號：Z000000000號
　　　　　　　　　　住嘉義縣○○市○鄉里○○○0000巷000
                      弄00號
上列被告因加重詐欺等案件，經檢察官提起公訴（110年度偵字
第9609號），本院判決如下：
    主  文
甲○○三人以上共同犯詐欺取財罪，處有期徒刑壹年壹月；未扣
案之犯罪所得新臺幣壹萬元沒收，於全部或一部不能沒收或不宜
執行沒收時，追徵其價額。又犯三人以上共同犯詐欺取財罪，處
有期徒刑壹年貳月；未扣案之犯罪所得新臺幣伍萬元沒收，於全
部或一部不能沒收或不宜執行沒收時，追徵其價額。又犯三人以
上共同犯詐欺取財罪，處有期徒刑壹年壹月；未扣案之犯罪所得
新臺幣壹萬元沒收，於全部或一部不能沒收或不宜執行沒收時，
追徵其價額。
應執行有期徒刑壹年陸月。
    犯 罪 事 實
一、甲○○明知金融機構帳戶為個人信用、財產之重要表徵，具有
    一身專屬性質，且申設金融機構帳戶亦無特殊條件限制，任
    何人得同時在不同金融機構申設多數帳戶供己使用，而可預
    見金融機構帳戶倘提供不詳之人使用，可能遭犯罪集團利用
    為收取財產犯罪贓款之犯罪工具，且操作自動櫃員機自金融
    機構帳戶提領款項並非困難，在一般正常情況下，有使用金
    融機構帳戶收受、提領款項需求之人，均會以自己之金融機
    構帳戶進出，以避免假手他人帳戶之風險或爭議，實無委由
    他人提供之金融機構帳戶收受及提領款項後，再予轉交之必
    要，而於民國110年5、6月間某日許，透過真實姓名、年籍
    均不詳自稱「Jose Lee」之網友（無證據證明為未滿18歲之
    人）介紹，與真實姓名、年籍均不詳LINE暱稱「律師Mitch 
    chaun」、「大偉」之人（無證據證明均為未滿18歲之人）
    互加為LINE好友，並受「律師Mitch chaun」、「大偉」之
    邀，由甲○○提供金融機構帳戶供匯款之用，及提領匯入之款
    項，再將所提領款項交付與「律師Mitch chaun」、「大偉
    」指定之真實姓名、年籍均不詳LINE暱稱「易湘明」（無證
    據證明均為未滿18歲之人）之人，甲○○並可獲得新臺幣（下
    同）10,000至13,000元不等之報酬，而基於縱使「律師Mitc
    h chaun」、「大偉」指示自其金融帳戶所提領、交付者為
    詐欺集團詐欺所得之款項，並將掩飾、隱匿該等款項之來源
    及去向，亦不違背其本意之三人以上共同詐欺取財及共同洗
    錢之犯意聯絡，由甲○○提供其名下申設之①中華郵政帳號：
    （700）00000000000000號帳戶（下稱A帳戶）及②華南商業
    銀行帳號：（008）000000000000號帳戶（下稱B帳戶）提供
    予「律師Mitch chaun」、「大偉」，再由「律師Mitch cha
    un」、「大偉」、「易湘明」及所屬詐欺集團之其他成員，
    分別為下列行為：
(一)於110年5月初某日許，透過臉書以暱稱「General Lee」結
    識乙○○，並互加通訊軟體LINE之好友後，向乙○○佯稱：其職
    業為一名軍醫，欲將美國之女兒帶回臺灣定居，但須匯款給
    其上級將軍，始能辦理退伍云云，致乙○○陷於錯誤，
　　而依該詐欺集團成員指示，於110年7月5日14時12分許，在
    臺南市○○區○○路00號○○郵局，臨櫃匯款127,746元款項至A帳
    戶中。甲○○再依「律師Mitch chaun」之指示，於翌（6）日
    10時48分許，至嘉義縣○○市○○路00號○○郵局臨櫃提領A帳戶
    內127,000元後，再至位在嘉義縣朴子市統一超商○○○門市前
    ，當面將所提領金錢交予「易湘明」，以此方式製造金流斷
    點，致無從追查前揭犯罪所得之去向，而隱匿該犯罪所得。
(二)於110年6月15日16時52分前某時許，透過臉書以暱稱「Chon
    g Dr」結識陳燕慧，並互加通訊軟體LINE之好友後，向陳燕
    慧佯稱：現在在聯合國，需要幫忙匯款始能離開該處云云，
    致陳燕慧陷於錯誤，而依該詐欺集團成員指示，分別於110
    年7月5日9時12分許、110年7月7日9時37分許，各臨櫃匯款1
    39,747元、560,500元至B帳戶中。甲○○再依「律師Mitch ch
    aun」之指示，分別於110年7月6日10時39分許、110年7月7
    日13時7分許，各提領357,000元（其中含陳燕慧所匯款之13
    9,747元）、562,500元元後，再至位在嘉義縣朴子市統一超
    商○○○門市前，當面將所提領金錢交予「易湘明」，以此方
    式製造金流斷點，致無從追查前揭犯罪所得之去向，而隱匿
    該犯罪所得。
(三)於110年6月29日10時13分許，透過LINE以暱稱「Lian Nuan
    」結識陳玉祥，並向陳玉祥佯稱：其係在葉門當維和部隊之
    菁英，因契約期滿欲返回臺灣，需要幫忙匯款做為運費，惟
    因美金超過額度遭海關攔查，需要幫忙支付處理費云云，致
    陳玉祥陷於錯誤，而依該詐欺集團成員指示，分別於110年7
    月6日22時23分、25分、22時33分、36分許，以跨行轉入及
    網路銀行轉帳方式，各匯款50,000元、50,000元、40,000元
    、30,000元（共計170,000元）至A帳戶內。甲○○再依「律師
    Mitch chaun」之指示，於翌110年7月7日13時19分許，自A
    帳戶內提領169,500元後，再至位在嘉義縣朴子市統一超商○
    ○○門市前，當面將所提領金錢交予「易湘明」，以此方式製
    造金流斷點，致無從追查前揭犯罪所得之去向，而隱匿該犯
    罪所得。
二、案經乙○○訴由嘉義縣警察局朴子分局報告；陳燕慧訴由新北
    市政府警察局新莊分局報告；陳玉祥訴由新北市政府警察局
    蘆洲分局報告臺灣嘉義地方檢察署檢察官偵查起訴。
    理  由
壹、證據能力部分：
一、刑事訴訟法第159條之5規定，被告以外之人於審判外之陳述
    ，雖不符前4條之規定，而經當事人於審判程序同意作為證
    據，法院審酌該言詞陳述或書面陳述作成時之情況，認為適
    當者，亦得為證據。當事人、代理人或辯護人於法院調查證
    據時，知有第159條第1項不得為證據之情形，而未於言詞辯
    論終結前聲明異議者，視為有前項之同意。本判決以下所引
    用之傳聞證據，檢察官、被告甲○○於審判程序中均同意作為
    證據使用（金訴20卷第64頁；金訴70卷第30頁），或知有傳
    聞證據之情形而未於言詞辯論終結前聲明異議，本院審酌該
    等證據作成時之情況，並無違法取證之情形，又與本案有關
    聯性，認為以之作為證據應屬適當，均具有證據能力。
二、至本院其餘所引用非供述證據之證據能力部分，並無證據證
    明係公務員違背法定程序所取得，且本院審酌該等非供述證
    據並無顯不可信之情況與不得作為證據之情形，依刑事訴訟
    法第158條之4反面解釋，應認均有證據能力。
貳、實體部分
一、認定犯罪事實所憑之證據及理由
(一)訊據被告固坦承有將A、B帳戶供作「律師Mitch chaun」、
    「大偉」使用，並於上開時、地提領匯入A、B帳戶內之金錢
    後，再將提領之金錢於上開時、地交付與「易湘明」，惟矢
    口否認有何加重詐欺、洗錢之犯行，辯稱：我也是被騙，我
    不知道是詐欺集團，若我知道我就不會提供我的帳戶，當時
    我沒有想那麼多，也沒有去查證，但我沒有去詐欺別人，我
    也是被害人，希望判無罪云云，而查：
  ⒈被告對上開犯罪事實一、（一）至（三）提供A、B帳戶，並
    並於上開時、地提領匯入A、B帳戶內之金錢之事實不爭執，
    核與告訴人乙○○、陳燕慧、陳玉祥分別於警詢中指述（警卷
    第6-8頁；偵471卷第7-8頁；偵450卷第13-15頁）大致相符
    ，並有A帳戶開戶資料及交易明細（警卷第11-17頁；偵450
    卷第39、41頁）、被告提領影像（警卷第18頁）、臺南市政
    府警察局永康分局龍潭派出所（下稱龍潭派出所）陳報單（
    警卷第19頁）、龍潭派出所受理各類案件紀錄表（警卷第20
    頁）、龍潭派出所受（處）理案件證明單（警卷第21頁）、
    內政部警政署反詐騙諮詢專線紀錄表（警卷第22-23頁；偵4
    50卷第17-18頁）、龍潭派出所受理詐騙帳戶通報警示簡便
    格式表（警卷第24頁）、金融機構聯防機制通報單（警卷第
    25頁；偵450卷第21頁）、告訴人乙○○臨櫃匯款申請書（警
    卷第26頁）、告訴人乙○○提出之LINE對話紀錄翻拍畫面（警
    卷第27-33頁）、被告提出之LINE對話紀錄翻拍畫面（警卷
    第34-61頁；偵609卷第19-47、53-59頁；偵450卷第85-89、
    91-131、133-144頁）、B帳戶客戶資料及交易明細（偵471
    卷第13-15頁）、告訴人陳燕慧提出之LINE對話紀錄翻拍畫
    面（偵471卷第17-24頁）、告訴人陳燕慧提出之匯款收據（
    偵471卷第25、27頁）、B帳戶取款憑條（偵471卷第55-57頁
    ）、航空警察局臺北分局（下稱臺北分局）警備隊受理詐騙
    帳戶通報警示簡便格式表（偵450卷第19頁）、臺北分局受
    理各類案件紀錄表（偵450卷第25頁）、臺北分局受（處）
    理案件證明單（偵450卷第27頁）、告訴人陳玉祥提供之匯
    款明細（偵450卷第29-31頁）、告訴人陳玉祥提出之LINE對
    話紀錄翻拍畫面（偵450卷第33頁）、A帳戶提款單（偵450
    卷第73頁）附卷可參，此部分事實首堪認定。
　⒉被告雖以前詞置辯，惟本院基於以下理由，認為不可採：
　⑴按刑法上故意，分直接故意（確定故意）與間接故意（不確
    定故意），行為人對於構成犯罪事實，預見其發生而其發生
    並不違背其本意者，為間接故意。又間接故意與有認識的過
    失區別，在於二者對構成犯罪事實，雖均預見其能發生，但
    前者對其發生，並不違背其本意，後者則確信其不發生。而
    幫助犯之成立，以行為人主觀上認識被幫助者正欲從事犯罪
    或係正在從事犯罪，且該犯罪有既遂可能，而其行為足以幫
    助他人實現構成要件者，即具有幫助故意，並不以行為人確
    知被幫助者係犯何罪名為必要。又現今詐欺犯罪猖獗，詐欺
    集團成員多利用他人提供之金融帳戶，以詐術使被害人匯入
    款項後，再指示他人出面領款，並透過層層轉手方式，掩飾
    、隱匿贓款之來源、去向，以確保犯罪所得，故在一般正常
    情況下，若提供金融帳戶予他人使用，並依指示提領款項後
    轉交，即甚有可能係為他人收取詐欺所得款項，且足以掩飾
    、隱匿詐欺犯罪所得之來源、去向。查被告自述現在從事教
    保員工作，之前做過服務業、診所櫃台等工作，且學歷為二
    專畢業，月入約32,000元等語（金訴20卷第35頁；金訴70卷
    第42頁），被告既曾有工作經驗，且為智識正常、受過國民
    義務教育之成年人，而非年幼無知或與社會長期隔絕之人，
    對上情自無不知之理，況被告既領有A、B帳戶，應知悉一般
    人於正常交易流程之匯款，亦有儘速確認款項入帳之必要，
    從而，「律師Mitch chaun」、「大偉」及所屬詐欺集團之
    成員，如要領取告訴人遭詐欺匯入之款項，自當使用自己之
    帳戶，以降低風險、杜絕爭議，實無隨意使用他人帳戶之可
    能。
　⑵又詐欺集團為保有詐欺所得及避免被查獲風險，斷無可能派
    遣對詐欺行為毫無所悉者前往金融機構提款，而吾人日常生
    活常見利用他人帳戶掩人耳目之不法行為中，不外乎詐騙他
    人錢財等財產犯罪，而被告僅知「律師Mitch chaun」、「
    大偉」等人之暱稱，亦無「律師Mitch chaun」、「大偉」
    之聯絡方式，被告在與「律師Mitch chaun」、「大偉」無
    深交、缺乏任何信任基礎之情形下，竟仍任意提供A、B帳戶
    ，並為「律師Mitch chaun」、「大偉」提領告訴人乙○○、
    陳燕慧、陳玉祥遭詐欺之款項，現今詐欺集團分工細膩，行
    事謹慎，在詐得款項尚未提領之前，被告A、B帳戶仍有隨時
    遭通報列管警示之風險，而詐欺集團指派前往實際取款之人
    ，關乎詐欺所得能否順利得手，且因遭警查獲或銀行通報之
    風險甚高，參與取款者必須隨時觀察環境變化以採取應變措
    施，否則取款現場如有突發狀況，將導致詐騙計畫功敗垂成
    ，若取款者確實毫不知情，其於提領之後將款項私吞，抑或
    在發現所提領之款項為詐欺之款項，更有可能為自保而向檢
    警或銀行人員舉發，如此非但無法領得詐欺所得，甚且牽連
    詐欺集團其他成員，是詐欺集團斷無可能派遣對詐欺行為毫
    無所悉者擔任實際提領款項之人，足徵被告就其提領之款項
    為詐欺之不法所得一情，必然有所預見甚明，如被告對此毫
    不知悉，「律師Mitch chaun」、「大偉」何以信任被告，
    並指示告訴人乙○○、陳燕慧、陳玉祥將款項匯入A﹑B帳戶中
    ，是被告對於A、B帳戶被用作詐欺款項匯入之用，應有預見
    之可能，進而依「律師Mitch chaun」、「大偉」指示提領
    款項並交付「易湘明」，被告主觀上有容任縱領取的金錢是
    詐欺贓款，亦不違背其本意之不確定故意。復被告自承本案
    提領每筆款項可抽到10,000元至13,000元酬勞等語（金訴20
    卷第74頁），參以被告上開自陳其從事教保員工作，月入約
    32,000元，相對於本案僅需提供個人帳戶，依指示前往領款
    交付，即可輕鬆取得10,000元至13,000元報酬，其因「律師
    Mitch chaun」、「大偉」所交付工作內容而可獲致之報酬
    ，顯然高於一般工作所得，若非不法、具有遭查緝之風險，
    「律師Mitch chaun」、「大偉」豈有甘冒使用完全不相識
    之人帳戶收取大額款項風險，並支付高額報酬之必要，被告
    就上開異於常情之工作內容、報酬，辯稱其也是被害人，不
    知情云云，與客觀事證不符，並無可採。因此，被告否認知
    情而參與詐欺行為云云，顯係諉責之詞，不足採信。
  ⒊共同實行犯罪行為之人，在共同意思範圍以內，各自分擔犯
    罪行為之一部，彼此協力、相互補充以達其犯罪之目的者，
    即應對於全部所發生之結果，共同負責，故不以實際參與犯
    罪構成要件行為或參與每一階段之犯罪行為為必要。又共同
    正犯之意思聯絡，原不以數人間直接發生者為限，即有間接
    之聯絡者，亦包括在內（最高法院107年度台上字第4444號
    判決意旨參照）。依前揭各項事證及說明，「律師Mitch ch
    aun」、「大偉」等人所屬本案詐欺集團，於詐欺犯行之分
    工上極為精細，分別有招募提供帳戶及取款之人、向告訴人
    乙○○、陳燕慧、陳玉祥實施詐術之人，等各分層成員，以遂
    行本案犯行而牟取不法所得，集團成員間固未必彼此有所認
    識或清楚知悉他人所分擔之犯罪分工內容，然此一間接聯絡
    犯罪之態樣，正係具備一定規模犯罪所衍生之細密分工模式
    ，參與犯罪者透過相互利用彼此之犯罪角色分工，而形成一
    個共同犯罪之整體以利犯罪牟財。而被告既對參與詐欺集團
    而遂行本案詐欺犯行具有不確定故意，已如前述，堪認其對
    集團成員彼此間可能係透過分工合作、互相支援以完成詐欺
    取財之犯罪行為一節當有所預見，其既以自己共同犯罪之意
    思，相互支援及分工合作，以達上揭犯罪之目的，自應就所
    參與犯罪之全部犯罪結果共同負責，而應論以共同正犯。至
    被告縱使未與其他負責實施詐騙之集團成員謀面或聯繫，亦
    未明確知悉集團內負責其他層級分工之其他成員身分及所在
    ，彼此互不認識，亦不過係詐欺集團細密分工模式下之當然
    結果，無礙被告係本案共同正犯之認定。
(二)次依106年6月28日修正施行之現行洗錢防制法第2條第2款、
    第3條第2款規定，掩飾或隱匿刑法第339條犯罪所得之本質
    、來源、去向、所在、所有權、處分權或其他權益者，即構
    成洗錢行為。參諸洗錢防制法第2條修正之立法理由，可知
    本次修正洗錢行為之定義，係因修正前條文對洗錢行為之定
    義範圍過窄，對於洗錢行為之防制與處罰難以有效達成，為
    擴大洗錢行為之定義，以含括洗錢之各階段行為。又洗錢之
    前置犯罪完成，取得財產後所為隱匿或掩飾該財產的真實性
    質、來源、所在地、處置、轉移、相關的權利或所有權之行
    為，固為典型洗錢行為無疑，然於犯罪人為前置犯罪時，即
    提供帳戶供犯罪人作為取得犯罪所得之人頭帳戶，或於其後
    交付犯罪所得款項製造金流斷點，致無法查得犯罪所得流向
    等，均會產生掩飾或隱匿該犯罪不法所得真正去向之洗錢效
    果。是以，依犯罪行為人取得該不法金流之方式，已明顯與
    洗錢防制規定相悖，有意規避洗錢防制規定，為落實洗錢防
    制，避免不法金流流動，自不以提供帳戶為限，亦包括取得
    款項後，將款項交予犯罪組織之其他成員，致無法或難以追
    查犯罪所得去向之洗錢結果。換言之，本次修法既於立法理
    由中明示掩飾不法所得去向之行為亦構成洗錢，則以匯款或
    提領交付現金等方式，致產生掩飾或隱匿不法犯罪所得真正
    去向之行為，亦屬洗錢防制法第14條第1項所規範之洗錢類
    型（最高法院108年台上字第1744號判決意旨參照）。是以
    被告提領告訴人乙○○、陳燕慧、陳玉祥遭詐騙而匯入A、B帳
    戶之款項後，交予「易湘明」，已製造金流斷點，致難以追
    查前揭犯罪所得，足以掩飾或隱匿該等犯罪所得之去向，自
    屬洗錢防制法所規範之洗錢行為。
(三)從而，本案被告客觀上自可預見其提供之A、B帳戶係為某筆
    資金之存入，後再行領出之用，且該筆資金之存入及提領過
    程係有意隱瞞其流程及行為人身分曝光之用意，一般人本於
    一般認知能力應均易於瞭解，是依一般人之社會生活經驗，
    若見他人不以自己名義申請帳戶，反而向他人借用存款帳戶
    為不明用途使用或流通，衡情對於該等帳戶可能供詐欺、洗
    錢之不法目的使用，當有合理之預見，被告應可預見即此，
    卻仍將告訴人乙○○、陳燕慧、陳玉祥匯入之款項提領後，交
    付「易湘明」，容任「律師Mitch chaun」、「大偉」及所
    屬詐欺集團得以實際取得不法詐欺款項，遂層轉交上游，業
    已製造金流之斷點，致無從或難以追查前揭犯罪所得，而隱
    匿該犯罪所得之去向，依前揭說明，被告所為自屬洗錢防制
    法第2條第2款所規範之洗錢行為，堪認被告主觀上確有共同
    詐欺取財、洗錢之不確定故意，客觀上亦有轉交詐欺贓款之
    行為分擔甚明。公訴意旨認被告與本件詐騙集團成員間，出
    於直接故意之犯意聯絡，顯屬誤認。
(四)綜上所述，本案事證明確，被告所辯並無可採，被告犯行堪
    予認定，應依法論科。
(五)公訴意旨認定被告上開犯罪事實一、(二)提領告訴人陳燕慧
    所匯款2筆項之報酬各為30,000元、40,000元，並於追加起
    訴書第二頁第14行記載被告提領告訴人陳燕慧所匯第1筆款
    項「並因此獲利3萬元」等語，而查B帳戶之交易明細，被告
    該第1次領取之款項為357,000元，惟告訴人陳燕慧第1筆所
    匯款項為139,747元，足見被告該次提領款項並非全為告訴
    人陳燕慧所匯，有上開B帳戶交易明細可佐，是被告所提領
    之357,000元中，屬告訴人陳燕慧匯款之139,747元，被告實
    際可獲得之報酬為何，追加起訴書並未予以說明，亦未提出
    證據證明之，基於疑義利益被告解釋原則，應認該筆被告所
    獲得之報酬，以被告於本院審理中自承之：每筆可從中抽取
    10,000元至13,000元等語（金訴20卷第74頁），而採較低之
    金額10,000元認定被告之犯罪所得，故追加起訴書此部分之
    記載，應屬誤認，並予敘明。
二、論罪科刑：
(一)核被告就上開犯罪事實一、（一）至（三）所為，均係犯刑
    法第339條之4第1項第2款三人以上共同詐欺取財罪及洗錢防
    制法第14條第1項之洗錢罪，共3罪。　　
(二)被告就上開犯行，與真實姓名、年籍均不詳之成年人「律師
    Mitch chaun」、「大偉」、「易湘明」間，有犯意聯絡及
    行為分擔，為共同正犯。　　　　
(三)被告就告訴人陳燕慧匯入B帳戶之款項，分別有2次提領行為
    ，其係基於單一之犯意，在密切接近之時間、地點實施，而
    侵害同一法益，各行為之獨立性極為薄弱，依一般社會健全
    概念，在時間差距上，難以強行分開，在刑法評價上，以視
    為數個舉動之接續施行，合為包括之一行為予以評價，較為
    合理，故就告訴人陳燕慧匯入B帳戶之款項，分2次之提領行
    為，應為接續犯，僅論以一罪。
(四)被告就前揭犯罪事實，各以一行為同時觸犯上開二罪名，為
    想像競合犯，均應依刑法第55條前段規定，從一重之3人以
    上共同詐欺取財罪處斷。又詐欺取財罪係為保護個人之財產
    法益，故就行為人犯該罪之罪數，應依遭受詐騙之被害對象
    人數定之。被告所犯三人以上共同詐欺取財罪，被害人為乙
    ○○、陳燕慧、陳玉祥，各不相同，犯罪行為亦各自獨立，故
    屬犯意各別、行為互殊，應予分論併罰。
(五)爰審酌被告本案犯罪所生者為告訴人乙○○、陳燕慧、陳玉祥
    之財產法益侵害，且告訴人乙○○、陳燕慧、陳玉祥所受損害
    總額高達997,993元（計算式：127,746元+139,747元+560,5
    00元+170,000元），再被告提供A、B帳戶並提款交與詐欺集
    團之行為，除造成執法人員難以追查「律師Mitch chaun」
    、「大偉」、「易湘明」及所屬詐欺集團成員之真實身分，
    增加追緝犯罪之困難，而助長詐欺集團從事財產犯罪之風氣
    ，且造成告訴人求償上之困難，所為不宜輕縱；再考量被告
    本案犯罪之動機、目的、手段、參與情節、犯後態度部分，
    以及被告尚未與告訴人乙○○、陳燕慧、陳玉祥和解等情，暨
    衡被告並無刑事犯罪之前案紀錄，素行尚佳，有臺灣高等法
    院被告前案紀錄表可參，及被告於本院自述：職業為教保員
    、已婚、有二名未成年子女、平常與公婆、先生、小姑及孩
    子同住、月入約32,000元、二專畢業之智識程度等語（金訴
    20卷第76頁；金訴70卷第42頁）等一切情狀，量處如主文所
    示之刑度，以資懲罰。復考量被告本案所犯各罪類型均為財
    產犯罪、其情節、不法與罪責程度，及對其施以矯正之必要
    性，本於罪責相當之要求，定應執行刑如主文所示。
(六)沒收部分：
  ⒈犯罪事實一、(一)犯罪所得：
　　本案被告提領告訴人乙○○所匯款項中，據被告自述提領1筆
    可獲得10,000元至13,000元報酬如前述，然卷內並無證據可
    資證明被告實際所得數額為何，故本院採有利於被告之認定
    ，以10,000元認定被告提領告訴人乙○○所匯款項之犯罪所得
    ，且未扣案，爰依刑法第38條之1第1項前段及第3項規定，
    宣告沒收，並於全部或一部不能沒收或不宜執行沒收時，追
    徵其價額。
  ⒉犯罪事實一、(二)犯罪所得：　　
　　本案被告提領告訴人陳燕慧所匯2筆款項中，就告訴人陳燕
    慧匯款第1筆139,747元，經本院認宜以10,000元作為該次被
    告之犯罪所得如前述；又被告提領告訴人陳燕慧匯款之第2
    筆款項560,500元，據被告於偵訊中自述：B帳戶交易明細中
    備註欄有我姓名部分，應該是我所獲得之佣金等情（偵471
    卷第44頁），而對照B帳戶之交易明細，告訴人陳燕慧於110
    年7月7日9時37分許以友人何長山名義匯款至B帳戶後，被告
    旋於同日13時7分許提領562,500元，而後於同日13時9分許
    ，有一筆40,000元（不含手續費30元）金額亦遭被告匯款轉
    至他帳戶中，備註欄並載明被告「甲○○」姓名，與被告所述
    備註欄有被告姓名部分，為被告提領該次款項之犯罪所得相
    符，是以，被告提領告訴人陳燕慧所匯款2筆款項，共獲得5
    0,000元之犯罪所得（計算式：10,000元+40,000元），且未
    扣案，爰依刑法第38條之1第1項前段及第3項規定，宣告沒
    收，並於全部或一部不能沒收或不宜執行沒收時，追徵其價
    額。
  ⒊犯罪事實一、(三)犯罪所得：　　 　　
　　本案被告提領告訴人陳玉祥所匯款項中，據被告自述提領1
    筆可獲得10,000元至13,000元報酬如前述，然卷內並無證據
    可資證明被告實際所得數額為何，故本院採有利於被告之認
    定，以10,000元認定被告提領告訴人陳玉祥所匯款項之犯罪
    所得，且未扣案，爰依刑法第38條之1第1項前段及第3項規
    定，宣告沒收，並於全部或一部不能沒收或不宜執行沒收時
    ，追徵其價額。
　⒋再告訴人乙○○、陳燕慧、陳玉祥遭詐騙提領之款項，除由被
    告從中獲取部分作為被告之犯罪所得而經本院宣告沒收外，
    其餘款項業由被告交付上手，非在被告實際掌控中，是被告
    就隱匿之財物不具所有權及事實上處分權，無從依洗錢防制
    法第18條第1項就所提領之其餘金額宣告沒收，併予敘明。
據上論斷，應依刑事訴訟法第299條第1項前段（本案依刑事判決
精簡原則，僅記載程序法條文），判決如主文。
本案經檢察官謝雯璣提起公訴及追加起訴，檢察官陳昱奉到庭執
行職務。
中　　華　　民　　國　　111 　年　　3 　　月　　30　　日
                  刑事第四庭  審判長法　官　陳仁智
　　　　　　　　　                  法  官  康敏郎
　　　　　　　　　                  法  官  沈芳伃 
以上正本證明與原本無異。
如不服本判決應於收受判決後20日內向本院提出上訴書狀，並應敘述具體理由；其未敘述上訴理由者，應於上訴期間屆滿後20日內向本院補提理由書（均須按他造當事人之人數附繕本）「切勿逕送上級法院」。告訴人或被害人如對於本判決不服者，應具備理由請求檢察官上訴，其上訴期間之計算係以檢察官收受判決正本之日期為準。　　　　　　　　　　　　　　　　　　
                                    書記官  張簡純靜
中　　華　　民　　國　　111 　年　　3 　　月　　30　　日

【附錄本案論罪科刑法條全文】

《中華民國刑法第339條之4》
犯第339條詐欺罪而有下列情形之一者，處1年以上7年以下有期
徒刑，得併科1百萬元以下罰金：
一、冒用政府機關或公務員名義犯之。
二、三人以上共同犯之。
三、以廣播電視、電子通訊、網際網路或其他媒體等傳播工具，
    對公眾散布而犯之。前項之未遂犯罰之。
　　
《洗錢防制法第14條》
有第二條各款所列洗錢行為者，處7年以下有期徒刑，併科新臺
幣500萬元以下罰金。
前二項情形，不得科以超過其特定犯罪所定最重本刑之刑。